臺灣桃園地方法院刑事判決　　　　　　　　　　　　九十三年度訴緝字第一一八號
　　公　訴　人　臺灣桃園地方法院檢察署檢察官
　　被　　　告　丁○○　男　四.
　　選任辯護人　丙○○律師
　　　　　　　　何威儀律師
右列被告因違反麻醉藥品管理條例案件，經檢察官提起公訴（八十五年度偵字第六九
三九號），本院判決如左：
    主  文
丁○○連續明知為禁藥而轉讓，處有期徒刑捌月。扣案化學合成麻醉藥品安非他命壹
包（淨重壹玖點柒零公克）沒收銷燬之，扣案包裝安非他命包裝紙壹張（重肆點肆肆
公克）沒收。
    事  實
一、丁○○明知安非他命係政府公告之禁藥，不得轉讓，竟基於概括犯意，自民國（
    下同）八十四年十二月間某日起至八十五年五月二十七日止，連續在桃園縣楊梅
    鎮○○路七號二樓居處無償轉讓安非他命多次予甲○○○、戊○○施用。復承前
    同一概括犯意，於八十五年五月七日、同年月二十日在桃園縣楊梅鎮○○○街九
    十三巷五十一號丁○○住處（起訴書誤載為楊梅鎮○○街九三巷五十一號），及
    於同年月二十七日在桃園縣楊梅鎮○○路七號二樓居處，先後無償轉讓安非他命
    三次予乙○○。嗣於八十五年十二月二十七日下午一時許，為警在桃園縣中壢市
    ○○路五十一號大立遊樂場內查獲乙○○持有安非他命一小包，循線查知乙○○
    持有安非他命之來源後，復於同日下午四時許，在桃園縣楊梅鎮○○路七號二樓
    ，當場查獲甲○○○、戊○○，丁○○則乘隙逃逸（乙○○、甲○○○、戊○○
    已經本院以八十六年訴字第三五九號判決確定），並扣得丁○○所有之安非他命
    一包（淨重十九點七○公克，包裝重四點四四公克）。
二、案經桃園縣政府警察局中壢分局報請台灣桃園地方法院檢察署檢察官偵查起訴，
    嗣於本院審理時故不到庭，經本院通緝於九十三年九月三十日始緝獲到案。
    理  由
一、訊之被告丁○○矢口否認有何轉讓安非他命之犯行，辯稱：證人甲○○○、戊○○是伊朋友，證人乙○○伊則不認識，伊並沒有轉讓安非他命給上開證人云云。
    經查：
  (一)本件犯罪事實之查獲，係警方於八十五年五月二十七日下午二時四十五分許，在
    桃園縣中壢市○○路五十一號大立遊樂場內，查獲證人乙○○持有安非他命一包
    （淨重一點一○公克，包裝重○點二二公克），經證人乙○○陳述其持有安非他
    命係由被告提供後，為警於同日下午四時許，在桃園縣楊梅鎮○○路七號二樓被
    告丁○○居處，當場查獲證人甲○○○、戊○○正在施用安非他命，並扣得被告
    所有安非他命一包（淨重十九點七○公克，包裝重四點四四公克）等情，業經證
    人乙○○、甲○○○、戊○○於本院審理時證述實在（見本院卷第一○一、八十
    九、九十二頁之九十三年十一月二十六日審判筆錄）。此外，並有八十五年五月
    二十七日下午二時四十五分許在桃園縣中壢市○○路五十一號大立遊樂場進行臨
    檢紀錄，及同日下午四時三十分許在桃園縣楊梅鎮○○路七號二樓進行搜索扣押
    之證明筆錄各一份在卷可按（見八十五年偵字第六九三九號卷，第十六、十七頁
    ）。再從證人乙○○身上扣得之藥物一包（淨重一點一○公克，包裝重○點二二
    公克），及自桃園縣楊梅鎮○○路七號二樓被告居處扣得藥物一包（十九點七○
    公克，包裝重四點四四公克），經送驗結果均含有甲基安非他命成分，此有法務
    部調查局檢驗通知書二紙在卷可參（見本院八十六年訴字第三五九號卷，第七十
    、七十二頁）。足認上開證人乙○○、甲○○○、戊○○關於其等自被告處取得
    安非他命，及如何於八十五年五月二十七日在被告上開居處為警查獲經過之證述
    ，應屬實在而堪採信。
  (二)又被告自八十四年十二月間某日起至八十五年五月二十七日止，連續在桃園縣楊
    梅鎮○○路七號二樓居處無償轉讓安非他命多次予證人甲○○○、戊○○施用。
    復於八十五年五月七日、同年月二十日在桃園縣楊梅鎮○○○街九十三巷五十一
    號住處，及同年月二十七日在桃園縣楊梅鎮○○路七號二樓居處，先後交付安非
    他命三次予證人乙○○，其中除第一次係無償提供外，其餘二次均是證人乙○○
    各交付新臺幣（下同）五千元等情，迭據證人甲○○○、戊○○、乙○○於本院
    八十六年訴字第三五九號刑事案件之警訊、偵查及審理時陳述確實（證人甲○○○部分見八十五年偵字第六九三九號卷，第五頁附八十五年五月二十七日調查筆
    錄、第二十六頁之八十五年五月二十八日訊問筆錄、第四十七頁之八十五年年九
    月十三日訊問筆錄、第六十七頁之八十六年四月十七日訊問筆錄；證人戊○○部
    分見八十五年偵字第六九三九號卷第八頁附八十五年五月二十七日調查筆錄、八
    十五年偵字第六九三九號卷，第二十七頁之八十五年五月二十八日訊問筆錄；證
    人乙○○部分見八十五年偵字第六九三九號卷，第三頁附八十五年五月二十七日
    調查筆錄、第二十六頁之八十五年五月二十八日訊問筆錄，本院八十六年訴字第
    三五九號卷，第六十七頁之八十六年四月十七日訊問筆錄、第八十一頁之八十六
    年五月一日審判筆錄）。雖然於本院審理時證人甲○○○改稱：伊施用的安非他
    命來源，是向朋友拿的，與被告無關，伊所以不敢在前案審理時翻供是怕對自己
    不利云云；證人戊○○改稱：伊在被告住處施用之安非他命是自行取用的，並非
    被告主動提供云云；證人乙○○則改稱：伊於警訊、偵查及前案法院審理時說被
    告賣安非他命給伊，是因為認為被告出賣伊，且伊與被告有金錢糾紛，其實是被
    告的朋友賣給伊的，被告只是負責轉交云云。惟查：
  可以提出證人之警檢偵訊筆錄內容於審判庭作為證據的情況，有下列情況始准予
    提出：(1)證人傳喚不能、(2)檢察官、被告、辯護人均同意、(3)證人對事實不復記
    憶，為促使記憶所必要者，得提出有關部分之筆錄、(4)證人於審判中證述與先前
    之警偵訊筆錄內容之記載矛盾不一致（請參司法院刑事廳函訂頒「刑事審判實施
    詢問及詰問參考要點」第八點、第九點有關誘導訊問之准許）。又筆錄內容經提
    示或朗讀後，尚需判斷該內容是否真實存在，其方法可分為：(1)證人（即陳述者
    ）於審判庭具結證述該陳述筆錄之記載內容屬真實存在（即證人在審判中證實其
    曾經向檢警作如此之陳述）、(2)證人（即陳述者）於審判中傳喚不能，或於審判
    庭對筆錄內容表示不復記憶、不清楚，或於審判庭否認先前陳述之存在，而為與
    先前不一致之陳述時，則在有更可信賴之特別情況之保證下，該筆錄可認為真實
    存在（請參我國刑事訴訟法第一百五十九條之一、之二、之三之規定及其增訂理
    由）。此時，始承認該審判外之陳述有證據能力。再就證人審判外陳述與審判時
    陳述不一致之情況，審判外陳述之提出，或可作為彈劾證人審判中陳述之可信性
    ，惟彈劾證人審判中陳述可信性所使用之證據，並不當然就具有證據能力，主張
    證人於審判外之陳述為真實者，更必須要證明該陳述確屬存在（證據能力），且
    內容與事實相符（證明力）。準此，於探究證據能力的部分，就必須透過(1)對證
    人之對質詰問以探知陳述者審判外陳述之真意、(2)「特信性」要件之檢驗，即法
    院應比較前後陳述之外部狀況，判斷何者較為自然可信，而作為認定此種特信情
    況之資料，應依各該陳述之外部附隨環境或條件，亦即，依據外部之客觀證據判
    斷之，同時，檢察官亦必須說明其特別可信之理由，並賦予被告反對詰問或對質
    之機會。法院所要確認者，乃該審判外之陳述，是忠實紀錄陳述者的意思，如此
    ，才能作為判斷證明力之依據。
  查本案證人甲○○○、戊○○、乙○○既已到庭具結作證，則其審判外之陳述具
    有證據能力之例外情形，乃係為喚醒證人甲○○○、戊○○、乙○○記憶，或排
    除證人甲○○○、戊○○、徐金霖先後陳述之矛盾，而於庭訊中，以誘導訊問之
    方式，或以提示閱覽或告以要旨、或以朗讀該陳述筆錄內容，經證人甲○○○、
    戊○○、徐金霖於審判庭中，證述其曾經向警察、檢察官為如筆錄所載之陳述（
    見本院九十三年十一月二十六日審判筆錄）。且其等陳述均係本於真意而為陳述
    ，亦經檢察官複訊、法院於八十六年訴字第三五九號刑事案件審理時，為其等自
    承在卷，已足以認定該等陳述確有證據能力。另外，再觀察上開證人自八十五年
    五月二十七日被查獲開始，以至於法院八十六年五月一日、同年六月五日言詞辯
    論終結止，其間歷時一年餘，證人甲○○○、戊○○、乙○○於警訊、偵查及審
    理中均為大致相同之陳述，且歷經偵訊、審理一再確認，證人等關於被告確有轉
    讓安非他命供其等施用之陳述，均相一致，即其可信性之情況擔保相當可靠，是
    上述特信性之要件已經存在。反觀證人等於本案審理時雖改變前述，然而並未提
    出任何證據說明其後之改變陳述，確實與事實相符。從而，本院比較證人等前後
    陳述之外部狀況，認證人甲○○○、戊○○、乙○○於本院八十六年訴字第三五
    九號刑事案件之警局、檢察官及法院訊問筆錄，較為自然可信，應堪採為本案證
    據。至於其等於本案審理時之證述，並無任何證據足以擔保其可信性之情況，且
    與前開循線查獲本案之經過不符，顯然是事後迴護被告之詞，不足採信。
  至於被告於審理中另辯稱，證人乙○○於本院八十六年訴字第三五九號刑事案件
    之警訊、偵查及審理時，就被告於何時、何地交付安非他命有前後不一之情形存
    在，認為證人乙○○上開陳述不可採云云。然而核對證人乙○○於警訊及偵審中
    歷次之陳述，關於被告如何與證人連絡、於何時何地交付安非他命、於查獲當日
    自被告處取得安非他命等情節，相互勾稽，均大致相符，雖然就交付之時間、地
    點，或有參差不一之情形，然觀察其陳述關於交付安非他命之基本事實，則並無
    何瑕疵矛盾可言，且證人乙○○於本院八十六年訴字第三五九號刑事案件偵查、
    審理時，已陳明與被告並無仇隙，自無為誣陷被告而刻意記明一切細節之必要，
    是證人乙○○就細節所述，縱有不同，亦屬常情。更何況，證人乙○○於本案審
    理時亦證稱被告確有轉交安非他命之情事（見本院卷第七十八頁之九十三年十一
    月二十六日審判筆錄），足認證人乙○○於本院八十六年訴字第三五九號刑事案
    件中關於被告交付安非他命之陳述，應屬實在而堪採信。
  (三)綜上所述，依據證人甲○○○、戊○○、乙○○於本院八十六年訴字第三五九號
    刑事案件之警訊、偵查及審理中之陳述，並參酌證人等遭查獲之情形，及扣案之
    安非他命等證據，已足以認定被告確有連續轉讓安非他命予證人甲○○○、戊○○、乙○○之情事。本件事證明確，被告之轉讓安非他命犯行已經可以認定，應
    依法論罪科刑。
二、按行政院衛生署於七十九年十月九日以衛署藥字第九０四一四二號公告將「安非
    他命類」藥品，列入麻醉藥品管理條例第二條第四款所定「化學合成麻醉藥品」
    管理，並禁止於醫療上使用，既屬禁藥又屬麻醉藥品，被告轉讓化學合成麻醉藥
    品安非他命行為後，毒品危害防制條例已於八十七年五月二十日公布，自同年月
    二十二日施行，以之與行為時之藥事法相較之結果，被告轉讓行為時所違反之藥
    事法第八十三條第一項轉讓禁藥罪（法定刑：五年以下有期徒刑，得併科新臺幣
    十萬元以下罰金），其法定刑較裁判時之毒品危害防制條例第八條第二項之轉讓
    第二級毒品罪（法定刑：六月以上五年以下有期徒刑，得併科新臺幣七十萬元以
    下罰金）為輕，依刑法第二條第一項但書，自應適用最有利於被告之藥事法第八
    十三條第一項之轉讓禁藥罪處斷。核被告所為，係犯藥事法第八十三條第一項之
    轉讓禁藥罪。被告持有安非他命之低度行為，為其轉讓安非他命之高度行為所吸
    收，不另論罪。另本件公訴人認被告於八十五年五月七日及同年月二十日轉讓安
    非他命予證人乙○○部分，係犯麻醉藥品管理條例第十三條之一第二項第一款之
    非法販賣麻醉藥品罪，尚有未洽（詳見後述），惟販賣安非他命係以轉讓安非他
    命為基本犯罪事實，是被告轉讓安非他命予證人乙○○之犯罪事實部分，亦在檢
    察官起訴事實範圍內，本院仍應予審理，並變更起訴法條，併此敘明。被告先後
    多次轉讓禁藥之犯行，時間緊接，方法相同，所犯係構成要件相同之罪，顯係基
    於概括犯意為之，為連續犯，依刑法第五十六條之規定，以一罪論，並加重其刑
    。又被告於八十五年五月二十七日，於桃園縣楊梅鎮○○路七號二樓轉讓安非他
    命予證人乙○○部分，雖未據起訴，然該部分事實與公訴人起訴之犯罪事實既具
    有連續犯之裁判上一罪關係，應為起訴效力所及，本院自應併予審理。爰審酌被
    告之品行、智識程度、犯罪所生危害及其犯罪之態度等一切情狀，量處如主文所
    示之刑。扣案之安非他命一包（淨重十九點七○公克，包裝重四點四四公克），
    為違禁物，且為查獲之毒品，惟本案主刑部分應適用藥事法，即詳如前述，則依
    從刑附屬於主刑原則，應依刑法第三十八條第一項第一款規定，宣告沒收。又扣
    案之包裝毒品海洛因所用之包裝紙一張（計重四點四四公克），係被告所有而供
    犯罪所用之物，應依刑法第三十八條第一項第二款規定宣告沒收。至於扣案被告
    所有吸食器一組，與被告轉讓安非他命犯行無關，爰不另諭知沒收。
三、公訴意旨認被告基於販賣安非他命之概括犯意，於八十五年五月七日及同年月二
    十日，連續在桃園縣楊梅鎮○○○街九十三巷五十一號，販賣安非他命各五千元
    予證人乙○○，因認被告涉犯麻醉藥品管理條例第十三條之一第二項第一款之非
    法販賣麻醉藥品罪。按麻醉藥品管理條例第十三條之一第二項第一款之非法販賣
    化學合成麻醉藥品罪，以行為人主觀上有營利之目的或意思，而販入或賣出化學
    合成麻醉藥品，或二者兼而有之之行為，為其構成要件（最高法院八十九年台上
    字第六一六號判決參照）。檢察官認被告涉犯上開麻醉藥品管理條例第十三條之
    一第二項第一款之非法販賣麻醉藥品罪，無非以證人乙○○於警訊及偵查之陳述
    為其唯一之論據。據之被告矢口否認有何販賣化學合成麻醉藥品之犯行，辯稱：
    伊不認識證人乙○○，伊沒有販賣毒品給證人乙○○云云。經查：
  (一)證人乙○○於本院八十六年訴字第三五九號刑事案件之警訊、偵查及審理時之陳
    述已有證據能力，而本院比較其前後陳述之外部狀況，判斷證人乙○○於前案即
    本院八十六年訴字第三五九號刑事案件之陳述，較具有可信性，應採為本案證據
    等情，已詳述如前。即依證人乙○○前開於本院八十六年訴字第三五九號刑事案
    件之陳述，及證人乙○○於八十五年五月二十七日為警查獲時確持有安非他命一
    小包，且因此循線查獲證人甲○○○、戊○○及被告，並扣得被告所有安非他命
    一包（淨重十九點七○公克，包裝重四點四四公克）等情觀之，足認證人乙○○
    所稱，被告係於八十五年五月七日、同年月二十日在桃園縣楊梅鎮○○○街九十
    三巷五十一號，及同年月二十七日在桃園縣楊梅鎮○○路七號二樓，除一次無償
    轉讓安非他命外，其餘二次係以各五千元代價販賣安非他命予證人乙○○之情事
    ，確屬真實。
  (二)惟依證人乙○○上開所述，僅知證人乙○○係以每次五千元之價格向被告購買安
    非他命二次，然而遍查卷內資料，關於被告販賣予證人乙○○之安非他命，其購
    入之確實數量及真正價格，均無證據可供本院認定之，且檢察官亦未就被告有何
    營利之意思，作任何之舉證，致本院亦無從判斷被告確有營利賺取差價之犯行，
    且依上開證人甲○○○、戊○○所述，被告亦有無償轉讓安非他命供人施用之情
    形存在，則被告之以五千元代價將安非他命賣予證人乙○○，是否以低價買入而
    以高價售出，以賺取差價？並無證據證明之，依「罪證有疑，利於被告」之罪疑
    惟輕之證據法則，自無從依證人乙○○證稱有以五千元代價向被告購買安非他命
    之情事，即論被告確有營利賺取差價之犯行。即綜合審認上開證據，尚難認定被
    告有營利之意思，雖有轉讓安非他命及交付金錢之外觀行為，亦無從遽論被告以
    前揭麻醉藥品管理條例第十三條之一第二項第一款之非法販賣化學合成麻醉藥品
    罪責。即本件被告將安非他命交付予證人乙○○應僅該當轉讓安非他命之構成要
    件，公訴人起訴被告此部分犯行係犯麻醉藥品管理條例第十三條之一第二項第一
    款之非法販賣化學合成麻醉藥品罪云云，顯有誤會。
據上論斷，應依刑事訴訟法第二百九十條第一項前段、第三百條，藥事法第八十三條
第一項，刑法第十一條前段、第二條第一項但書、第五十六條、第三十八條第一項第
一款、第二款，判決如主文。
本案經檢察官陳志全到庭執行職務。
中　　　華　　　民　　　國　　九十三　　年　　 十二 　　月　　  十  　　日
                                 臺灣桃園地方法院刑事第七庭
                                     審判長法  官    孫 惠 琳
                                           法  官    林 惠 霞
                                           法  官    劉 為 丕
右正本證明與原本無異。
如不服本判決，應於判決送達後十日內向本院提出上訴狀（應附繕本），上訴於臺灣
高等法院。
                                           書記官    方 秀 貞
中　　　華　　　民　　　國　　九十三　　年　　 十二 　　月　　　十　　　日
附錄本案論罪科刑法條：
藥事法第八十三條
明知為偽藥或禁藥，而販賣、供應、調劑、運送、寄藏、牙保、轉讓或意圖販賣而陳
列者，處五年以下有期徒刑，得併科新台幣十萬元以下罰金。
犯前項之，因而致人於死者，處七年以上有期徒刑，致重傷者，處一年以上七年以下
有期徒刑。
因過失犯第一項之罪者，處一年以下有期徒刑、拘役或新台幣十萬元以下罰金。
第一項之未遂犯罰之。
